【裁判字號】    89,訴,777
【裁判日期】    890623
【裁判案由】    損害賠償
【裁判全文】
臺灣板橋地方法院民事判決                          八十九年度訴字第七七七號
    原      告  甲○○
    被      告  乙○○○
    訴訟代理人  許文同
右當事人間請求損害賠償事件，本院判決如左：
    主    文
原告之訴及假執行之聲請均駁回。
訴訟費用由原告負擔。
    事    實
甲、原告方面：
  一、聲明：被告應給付原告新台幣（下同）一百五十萬元及自起訴狀繕本送達之翌
      日起至清償日止，按年息百分之五計算之利息。並陳明願供擔保請准宣告假執
      行。
  二、陳述：
  （一）被告於台北縣板橋市○○街興建房屋出售，因新建房屋工程地下室施工不當
        ，致原告所有門牌號碼台北縣板橋市○○街九十二巷十七之一號一樓之房屋
        基地下陷、牆壁龜裂，受有嚴重損害，經原告檢附照片向台北縣政府請求命
        被告勒令停工，待改善後再行施工，其間曾經台北縣政府居中協調，但被告
        卻置之不理，竟繼續施工，導致原告房屋牆壁龜裂愈加嚴重。原告情急之下
        ，央請地方里長出面協調，惟被告不領里長之情，轉向台北縣土木技術師公
        會申請鑑定原告房屋受損情形，不料鑑定結果卻出現兩種不同版本，實已喪
        失專業公信力而令原告不服。且本件依現場觀察，如欲回復原有結構與基地
        安全，需要一百五十萬元之損害修復費用，為此，本於侵權行為之法律關係
        提起本訴。
  （二）對於被告抗辯之陳述：
      １、被告係借用營造廠商執照，並自己請零工施工，因被告未具有營造業之專
          業知識與技術，致挖掘系爭工程地下室時，未能做好安全防護措施，使原
          告之房屋樑柱斷裂，要回復原狀實屬困難。
      ２、系爭新建房屋工程係由被告自己蓋的，並非營造廠商即川發營造有限公司
          （以下簡稱川發公司）蓋的，自從系爭工程開工後，工地監工、監造乃至
          損壞現場會勘鑑定，均係由被告親自出面處理，未聞有承攬廠商之情事，
          亦未曾見過監造之建築師或營造廠商等人參與，故被告應係借牌而由自己
          建造，至為顯然。
      ３、被告所提出之承攬合約書是假的，蓋系爭工程施工時，並無營造廠商之工
          程人員前往該工地監工，且台北縣土木技術師公會之鑑定報告亦非真實。
  三、證據：提出台北縣政府工務局函影本、請求書影本、台北縣土木技術師公會函
      影本、台灣板橋地方法院提存通知書影本、台北縣政府核發使用執照影本各乙
      份為證。
乙、被告方面：
  一、聲明：如主文所示。
  二、陳述：新建房屋工程係由川發公司承攬營造，並由川發公司按圖施工，伊並未
      做任何指示，又本件已經台北縣土木技術師公會鑑定過，損害修復費用共計三
      十九萬七千八百四十八元，且本件損害應該是可以回復原狀。
  三、證據：提出合約書影本乙份為證。
    理    由
一、原告起訴主張被告於台北縣板橋市○○街興建房屋，因新建房屋工程地下室施工
    不當，致原告前揭房屋之基地下陷、牆壁龜裂，受有嚴重損害，經原告檢附照片
    向台北縣政府請求命被告勒令停工，待改善後再行施工，其間曾經台北縣政府居
    中協調，但被告卻置之不理，竟繼續施工，導致龜裂愈加嚴重。原告情急之下，
    央請地方里長出面協調，惟被告不領里長之情，轉向台北縣土木技術師公會申請
    鑑定，不料鑑定結果卻出現兩種不同版本，實已喪失專業公信力而令原告不服。
    且本件依現場觀察，如欲回復原有結構與基地安全，需要一百五十萬元之損害修
    復費用，為此爰依民法第一百八十四條第一項前段之規定，請求被告賠償一百五
    十萬元及自起訴狀繕本送達之翌日起至清償日止，按年息百分之五計算之利息等
    語。被告則以新建房屋工程係由川發公司承攬營造，並由川發公司按圖施工，伊
    並未做任何指示，又本件已經台北縣土木技術師公會鑑定過，損害修復費用共計
    三十九萬七千八百四十八元，且本件損害應該是可以回復原狀等語，資為抗辯。
二、原告主張前開事實，固據提出台北縣政府工務局函影本、請求書影本、台北縣土
    木技術師公會函影本、台灣板橋地方法院提存通知書影本、台北縣政府核發使用
    執照影本各乙份為證，而被告對於其於台北縣板橋市○○街興建房屋出售等情，
    固不爭執，惟否認原告主張前開之損害係因被告之行為所造成，並以前揭情詞資
    為抗辯。是本件首應審究者，為原告主張其受有前開損害，是否係因被告侵權行
    為所造成，即被告是否為侵權行為人？
三、按因故意或過失，不法侵害他人之權利者，負損害賠償責任；復按承攬人因執行
    承攬事項，不法侵害他人之權利者，定作人不負損害賠償責任。但定作人於定作
    或指示有過失者，不在此限。民法第一百八十四條第一項前段、第一百八十九條
    分別定有明文。經查，被告將位於台北縣板橋市○○街興建房屋之工程全部發包
    交由訴外人川發公司承攬等情，此有被告所提其與川發公司間所簽立合約書影本
    乙份附卷可稽，而原告以施工時並沒有營造廠的工程人員來看為由，否認該合約
    書之真正。然查，被告既已將上開工程全部發包交由訴外人川發公司承攬，川發
    公司僅要依約完成上開工程即可，至於施工時是否有營造廠之工程人員至現場察
    看，實與被告及訴外人川發公司間已成立之承攬法律關係無涉，原告自不得據此
    遽而推論該合約書非真正。此外，原告就上開被告與訴外人川發公司所簽立之合
    約書非真正之事實，復未提出其他證據以實其說，是原告此部分之主張，不足採
    信，應認被告與川發公司簽立之合約書為真正。從而，足認訴外人川發公司為上
    開新建房屋工程之承攬人，亦為上開新建房屋工程之行為人。故本件縱有如原告
    主張之上開損害係因系爭新建房屋工程地下室施工不當，致原告前揭房屋之基地
    下陷、牆壁龜裂，受有嚴重損害之事實，惟揆諸前揭法條規定，亦應由承攬人即
    侵權行為人川發公司負損害賠償之責任，而非由僅為定作人，且非侵權行為人之
    被告負損害賠償責任。況原告若欲主張被告應負定作人之賠償責任者，亦應由原
    告就被告對該工程之定作或指示有過失乙節負舉證之責任，惟原告就此部分，亦
    未舉證以實其說，其請求被告負損害賠償之責任，自屬無理由。
四、綜上所述，原告本於侵權行為之法律關係，請求被告給付一百五十萬元及自起訴
    狀繕本送達之翌日起至清償日止，按年息百分之五計算之利息，於法即有未合，
    不應准許。
五、本件原告之訴既經駁回，其假執行之聲請即失所附麗，應並予駁回。
六、本件為判決基礎之事證已臻明確，兩造其餘攻擊防禦方法及舉證，核與判決結果
    不生影響，毋庸一一論述，併此敘明。
據上論結，本件原告之訴為無理由，依民事訴訟法第七十八條，判決如主文。
中      華      民      國    八十九    年      六      月    二十三    日
                                  台灣板橋地方法院民事第一庭
~B法  官  許麗華
右正本證明與原本無異
如對本判決上訴，應於判決送達後二十日內向本院提出上訴狀
中      華      民      國     八十九   年      六      月     二十三   日
~B書記官  黃美雲


司法院資訊處製作；財團法人民間司法改革基金會備份。
